【裁判字號】    96,易,3969
【裁判日期】    970630
【裁判案由】    詐欺
【裁判全文】
臺灣高雄地方法院刑事判決              96年度易字第3969號
公  訴  人  臺灣高雄地方法院檢察署檢察官
被      告  甲○○
上列被告因詐欺案件，經檢察官提起公訴（96年度偵字第30513
號），本院判決如下：
    主  文
甲○○無罪。
    理  由
一、公訴意旨略以：被告甲○○雖知國內社會上層出不窮之詐騙
    集團或不法份子為掩飾其不法行徑，避免執法人員之追究及
    處罰，經常利用他人之存款帳戶掩人耳目，因此，在客觀上
    可以預見一般取得他人帳戶使用之行徑，常與行財產犯罪有
    密切關連，竟以縱有人持其存款帳戶作為詐騙之犯罪工具，
    亦不違其本意之幫助犯意，於民國96年6 月上旬某日，將其
    向華南商業銀行股份有限公司（下稱華南銀行）高雄博愛分
    行申辦之帳號000000000000帳戶之存簿、金融卡、密碼、印
    鑑章等物（下稱帳戶資料），寄送予真實姓名不詳之詐欺集
    團成員，供該詐欺集團使用。嗣於同年7 月10日下午3 時（
    起訴書誤載為13時）許，該詐騙集團成員意圖為自己不法之
    所有，以電話聯絡丙○○，謊稱其身分證遭人冒名向金融機
    構申請帳戶使用，帳戶已供詐欺集團作為洗錢之用，須先行
    匯款至指定帳戶，使丙○○陷於錯誤，依指示前往華南銀行
    南崁分行，以臨櫃存款方式，存入新台幣（下同）135,000
    元至被告上開帳戶。因認被告涉犯刑法第30條第1 項、第33
    9 條第1 項之幫助詐欺取財罪嫌等語。
二、本判決後述所引用之證據資料，其中傳聞證據部分，縱無刑
    事訴訟法第159 條之1 至第159 條之4 或其他規定之傳聞證
    據例外情形，亦因檢察官及被告或同意可作為證據使用，或
    未聲明異議，依刑事訴訟法第159 條之5 第1 項、第2 項之
    規定，本院審酌該證據作成之情況，認為適當，應得為證據
    。
三、按犯罪事實應依證據認定之，無證據不得認定犯罪事實；不
    能證明被告犯罪者，應諭知無罪之判決，刑事訴訟法第154
    條第2 項、第301 第1 項分別定有明文。又認定犯罪事實所
    憑之證據，雖不以直接證據為限，間接證據亦包括在內，然
    而無論直接或間接證據，其為訴訟上之證明，須達於通常一
    般之人均不致有所懷疑，而得確信其為真實之程度者，始得
    據為有罪之認定，此有最高法院76年度臺上字第4986號判例
    意旨可資參照。又檢察官對於起訴之犯罪事實，應負提出證
    據及說服之實質舉證責任，倘其所提出之證據，不足為被告
    有罪之積極證明，或其指出證明之方法，無從說服法院以形
    成被告有罪之心證，基於無罪推定之原則，自應為被告無罪
    判決之諭知，最高法院92年度台上字第128 號判例亦已明揭
    其旨。
四、訊據被告甲○○承認將上開帳戶資料寄交自稱花旗銀行「楊
    主任」之人，然否認有何幫助詐欺犯行，辯稱：伊因信用評
    等不足，無法自行辦理信用貸款，嗣於96年6 月中旬，在雅
    虎奇摩網站看到代辦貸款廣告，經與對方聯絡後，對方自稱
    係花旗銀行之「楊主任」，可以代辦30萬元貸款，費用3萬
    元，然須提供帳戶資料委請代書製作存款證明，伊即依「楊
    主任」之指示，將上開帳戶資料寄至台中市西屯區○○○路
    473 號，並無幫助詐欺之犯意等語。經查：
  (一)上開華南銀行高雄博愛分行帳戶係被告申辦之事實，業據被
    告於警詢中自白在卷（參偵字第20096 號卷第8 頁至第9 頁
    ）；並有華南銀行高雄分行96年7 月20日華高博存字第0026
    6 號函附之開戶資料、印鑑卡附卷可稽（參偵字第20096 號
    卷第26頁至第27頁）。又被害人丙○○於96年7 月10日下午
    3 時許，在家中接獲電話，指稱其身分證遭冒用於銀行開戶
    ，該人並傳真2 張法務部行政凍結命令予丙○○，指示丙○
    ○匯款至指定帳戶，致丙○○陷於錯誤，匯款135,000 元至
    被告上開帳戶之事實，亦經證人吳秀珠於警詢時證述明確；
    復有華南銀行全行通收存款憑條附根、華南銀行高雄分行上
    開函文所附之存款往來明細可憑（參偵字第20096 號卷第6
    頁至第7 頁、第16頁、第19頁至第25頁）。是此部分之事實
    ，應堪認定。
  (二)又雅虎會員YK8899帳號，自96年6 月12日起至96年7 月3 日
    止，在「Yahoo ！奇摩知識＋」網站發表多篇內容，該帳號
    使用人自稱以其個人在銀行服務之經驗與所有朋友分享，在
    上開期間內，有多位其他帳號使用者，向YK8899帳號使用者
    發問關於辦理貸款及現金卡之問題，由YK8899帳號使用者一
    一回覆之，其中於96年6 月28日之回覆中，YK8899帳號使用
    者表示最慢7 個工作天可以完成核貸手續等語，有香港商雅
    虎資訊股份有限公司台灣分公司97年2 月20日雅虎資訊（97
    ）字第0169號函附之發表內容可參（見本院卷第47頁至第51
    頁）。是被告辯稱：伊係在雅虎奇摩「知識＋」得知有人可
    代辦貸款等語，尚非全然無據。又被告辯稱：伊提供帳戶資
    料予自稱花旗銀行「楊主任」之人申辦信用貸款，由「楊主
    任」傳送信用貸款申請書予伊填寫後回傳「楊主任」等語，
    亦有被告提出之美商花旗銀行信用貸款申請書可參（見本院
    卷第26頁）。另經本院當庭勘驗被告使用之門號0000000000
    號行動電話，結果為：被告上開電話內存有被告與被告稱呼
    為「楊主任」之人之對話，對話內容係被告詢問「楊主任」
    ，關於其華南銀行帳戶為何變成詐騙集團使用之帳戶，該「
    楊主任」表示係該帳戶原本進出金額很少，因代書存入過多
    金額，故被認為係洗錢，只要核貸後，被告正常進出即可，
    被告再詢問貸款何時送件，「楊主任」表示翌日送件，經過
    7 個工作天貸款就會下來等語；並有署名為「楊」之人，於
    96 年7月24日中午12時50分許，傳送內容為：「吳先生您好
    ，我是楊主任，代書要我問你，從你帳戶中被扣的4 千多元
    您何時方便（誤植為「放便」）匯還給他，這筆金額是19被
    扣的，煩（誤植為「炯」）請盡快回我消息！不好意思。」
    之簡訊至被告上開行動電話之事實，有勘驗筆錄、通聯譯文
    及簡訊照片可參（見本院卷第60頁、第68頁、第71頁至第72
    頁）。再者，被告確於96年7 月2 日及同年月3 日，前往高
    雄市左營區○○○路22號之超峰快遞股份有限公司寄送證件
    至臺中市○○區○○路二段473 號之事實，亦有超峰快遞股
    份有限公司97年1 月16日（97）超總外字第001 號函及所附
    收送貨單可憑（見本院卷第40頁至第41頁）。是被告辯稱：
    伊寄交帳戶資料至臺中予「楊主任」，係委託「楊主任」辦
    理信用貸款等語，尚非不可採信。
  (三)另被告於得知上開銀行帳戶成為警示帳戶後，於96年7 月31
    日自其所申請使用之雅虎「au7865」帳號，寄發電子郵件至
    內政部警政署民眾服務中心「service@nap.gov.ww」帳號，
    表示其交付存摺予他人辦理貸款遭詐騙，致其所有銀行帳戶
    均被列為警示帳戶，無法使用，可否前往分局報案，其可提
    供詐騙者之通話錄音、聯絡電話及雅虎即時通帳號予警方查
    證，經內政部警政署民眾服務中心於96年8 月2 日回覆被告
    ，請被告提供個人及其先前報案之警察機關資料，嗣經被告
    於同日回覆表示曾向高雄市政府警察局三民第一分局長明派
    出所報案，嗣於96年8 月14日，由「06201@ kmph.gov.tw」
    帳戶、署名為「高雄市政府警察局局長蔡俊章」之人，回覆
    被告關於被告質疑警員拒絕受理報案之疑義之事實，有雅虎
    奇摩電子信箱之郵件可參（見本院卷第28頁至第29頁）。足
    見被告發現遭詐騙後，曾向長明派出所報案，並向內政部警
    政署民眾服務中心申訴報案受阻，如被告係提供帳戶資料供
    詐騙集團作為行騙之工具，被告應無前往報案，而自遭誣告
    罪責之必要。縱使被告曾懷疑自稱「楊主任」之人可能係詐
    騙集團成員，然被告係因無法依正常程序取得貸款，且有私
    下委託他人辦理貸款成功之經驗，乃試圖借助其他管道，辦
    理信用貸款，非無可能，其本意並非提供帳戶資料予詐欺集
    團作為詐騙工具，且於發現遭詐騙後，即前往警局報案，並
    表示可提供詐騙集團成員相關資訊供警方參考。可見被告並
    無聽任其帳戶資料供詐欺集團繼續使用之意思，尚難遽認被
    告有幫助詐欺之間接故意。
  (四)綜上所述，被告辯稱：伊係為辦貸款，而依「楊主任」之指
    示，寄送帳戶資料予他人，並無幫助詐欺犯意等語，非無合
    理之可能，本件之證據不足使本院形成被告有罪之確信。此
    外，復查無其他證據足使本院形成有罪之確信，揆諸前開法
    條及判例意旨，自應為無罪之諭知。
據上論斷，應依刑事訴訟法第301 條第1 項前段，判決如主文。
本案經檢察官乙○○到庭執行職務。
中    華    民    國    97    年     6    月    30    日
                  刑事第十五庭  審判長法  官  方百正
                                      法  官  王碧瑩
                                      法  官  方錦源
以上正本證明與原本無異。
如不服本判決應於收受本判決後10日內向本院提出上訴書狀，並
應敘述具體理由，如未敘述上訴理由者，應於上訴期間屆滿後20
日內補提理由書狀於本院（均須按他造當事人之人數附繕本）「
切勿逕送上級法院」。
中    華    民    國    97    年    6     月    30    日
                                      書記官  鄧思辰


司法院資訊處製作；財團法人民間司法改革基金會備份。
